【裁判字號】    98,訴,2781
【裁判日期】    990129
【裁判案由】    分配異議之訴
【裁判全文】
臺灣臺中地方法院民事判決  98年度訴字第2781號
原      告  丙○○
被      告  甲○○
訴訟代理人  乙○○
上當事人間分配異議之訴事件，本院於民國99年1月8日言詞辯論
終結，判決如下：
    主    文
原告之訴駁回。
訴訟費用由原告負擔。
    事實及理由
一、按訴狀送達後，原告不得將原訴變更或追加他訴。但經被告
    同意或不甚礙被告之防禦及訴訟之終結者，不在此限。民事
    訴訟法第255條第1項第1款、第7款定有明文。
    經查，原告於民國(下同)98年11月12日向本院對被告提起本
    分配表異議訴訟，起訴狀繕本於98年11月18日送達被告，有
    送達證書附卷可稽，先後定期於98年12月1日、98年12月15
    日審理，行言詞辯論，迄98年12月23日原告始具狀追加乙○○為被告，聲稱：甲○○與乙○○通謀虛偽意思表示，但未
    表明應受判決事項之聲明，其追加起訴不合程式，為不合法
    。於99年1月8日本院定期續行言詞辯論時，被告表示不同意
    原告訴之追加；且本院認本件訴訟程序形將終結，原告始為
    訴之追加，將有礙被告之防禦及訴訟終結，原告訴之追加，
    不應准許，先予敘明。
二、原告起訴主張：
    查被告甲○○為執行債務人乙○○之胞弟為永豐餘工業用紙
    股份有限公司成功廠之操作員，月薪3萬出(證一)，扣除平
    日自己之生活費用所餘積蓄不多，且被告曾受傷住院(證二)
    ，工作間斷在家休養七個月之久，未見有何收入，焉有將高
    達新台幣(下同)116萬元之金錢交付乙○○而收取乙○○所
    簽發本票之理？況查，乙○○明知與原告離婚後尚有400萬
    元未給付原告(證三)；另原告積極向乙○○催討本件執行票
    款24萬元，是當原告提出本件執行時，乙○○為稀釋原告之
    執行債權，始與被告合謀虛偽簽立本票，並於取得本票裁定
    後，持向鈞院聲明參與分配。是以，被告之票款債權116萬
    元，應自分配表中剔除，始為正確。
並聲明：(一)鈞院97年度執字第95995號強制執行事件，就被告所
    列債權原本新台幣(下同)116萬元應予剔除，不得列入分配
    。(二)訴訟費用由被告負擔。
三、被告則辯以：
  (一)被告之本票裁定由彰化地方法院裁定確定證書如證據一。已
    有執行名義。並附證據二，大肚福山郵局支票四張及郵政定
    期儲金存單，已解除，40萬元於97年9月9日支付給第三人乙○○，皆堪屬實，再附上證據三，本人96年11月6日權狀所
    登記之房地產於96年賣出185萬元，加上95年父親往生給付
    保險金50萬元可證原告所言皆是謊話，請盡速駁回原告之訴
    。得以早日實現債權人之權益。
  (二)再說本人於受傷期間為工作時受傷，公司仍給付薪資且勞保
    也有給付補助，上說皆實，原告單以自己揣測有誣告之嫌，
    被告嚴重抗議，請法官公允判決。
答辯聲明：(一)駁回原告之訴。(二)訴訟費用由原告負擔。
四、得心證之理由：
  (一)查債權人丙○○以本院97年度司票字第8441號確定民事裁定
    為執行名義，於97年11月26日向本院聲請97年度執字第9599
    5號給付票款執行事件，對債務人乙○○之財產為強制執行
    ，而債權人甲○○與債務人乙○○間98年度執字第10529號
    及98年度執字第22293號給付票款強制執行事件，因其執行
    標的物與本院97年執字第95995號強制執行事件之標的物相
    同，於98年2月17日、98年3月27日併案執行。本院於98年10
    月9日作成分配表，定於98年10月29日下午二點實行分配。
    債權人丙○○於98年10月15日及同月26日具狀就債權人甲○○以票款債權116萬元參與分配，認係假債權，向本院聲明
    異議。嗣債權人丙○○以該分配表漏列執行必要費用4000元
    ，於98年10月14日具狀聲明異議，本院因而取消原定98年10
    月29日之分配期日，更正分配表後，另定於98年11月12日實
    行分配，債權人丙○○於98年10月26日收受送達，於98年11
    月12日提起本件分配表異議之訴，於法並無不合。
  (二)按當事人主張有利於己之事實者，就其事實有舉證責任，民
    事訴訟法第277條前段定有明文。
    原告主張被告甲○○為執行債務人乙○○之胞弟為永豐餘工
    業用紙股份有限公司成功廠之操作員，月薪3萬餘元，扣除
    日常生活費所剩無幾，且被告曾受傷住院，工作間斷在家休
    養七個月之久，未見有何收入，焉有將高達116萬元之金錢
    交付乙○○而收取乙○○所簽發本票之理？執行債務人乙○○與被告通謀虛偽簽立系爭本票，並於取得本票裁定後，持
    向鈞院聲明參與分配。是以，被告之票款債權116萬元為假
    債權，應自分配表中剔除。被告則辯以：其平時有薪資收入
    ；因工作受傷，休養期間公司照付薪水，並有勞保給付補助
    ；其40萬元之郵政定期儲金存單亦已到期；其共有坐落台中
    縣大肚鄉○○段729號土地及其地上建物建號328號門牌台中
    縣大肚鄉○○路66東1巷6弄1號，二層樓房，以185萬元賣予
    王趙苑華，伊可分得1/2價金；又其父往生亦可領取保險金
    ，其確有資力貸予乙○○116萬元；大肚福山郵局簽發之4紙
    支票，係由其帳戶提款支付。由大肚福山郵局於97年7月24
    日簽發票號Q0000000號面額23萬元；於97年9月2日簽發票號
    Q0000000號面額27萬元；於97年9月9日簽發票號Q0000000號
    面額40萬元；於97年9月16日簽發票號Q0000000號面額26萬
    元四紙支票共貸116萬元予乙○○，而取得乙○○所簽發同
    面額4紙系爭本票，其到期日均為97年11月30日。被告爰持
    該4紙本票向台灣彰化地方法院聲請本票准予強制執行裁定
    ，被告以該彰化地院97年度司票字第1322號確定之民事裁定
    為執行名義聲請強制執行參與分配，並無違誤，提出支票四
    紙，郵政定期存單一張，土地及建物所有權狀各一紙，不動
    產買賣契約書一份，乙○○國泰世華銀行五權分行四筆系爭
    款項之存款內頁一份及本票裁定確定證明書一紙等影本為證
    ，中華郵政股份有限公司豐原郵局亦於98年12月22日以營字
    第0980 203712號函覆：大肚福山郵局簽發系爭4張支票均由
    郵政存簿儲金0000000-0000000甲○○先生帳戶轉帳提款簽
    發。綜上所述，被告甲○○確曾自其所有大肚福山郵局郵政
    存簿儲金0000000-0000000帳戶提款116萬元貸予乙○○，乙○○將該116萬元存入其國泰世華銀行五權分行
    000-00-000000-0帳戶，被告甲○○因而取得乙○○所簽發
    同面額四紙本票，自有其對價之基礎原因關係存在，被告持
    該四紙系爭本票向台灣彰化地方法院聲請本票准予強制執行
    裁定，並以之為執行名義聲請強制執行，參與分配，誠屬正
    當權利之行使，於法並無不合，原告又未能提出積極確實之
    證據證明被告甲○○116萬元之票據債權為假債權，並訴請
    確認甲○○對乙○○之116萬元本票債權不存在，原告憑空
    臆測乙○○與甲○○通謀虛偽簽發系爭四紙面額共116萬元
    本票，被告之116萬元票據債權為假債權，應自本院97年度
    執字第95995號強制執行事件分配表中剔除，不得列入分配
    ，實乏依據，礙難採納。
  (三)本件事證已臻明確，兩造所為其他攻擊防禦方法，於判決結
    果不生影響，爰不逐一審究。
五、據上論結，原告之訴為無理由，依民事訴訟法第78條判決如
    主文。
中    華    民    國    99    年    1     月    29    日
                  民事第二庭    法  官  周靜秀
正本係照原本作成。
如對本判決上訴，須於判決送達後20日內向本院提出上訴狀。
中    華    民    國    99    年    2     月     2    日
                                書記官

司法院資訊處製作；財團法人民間司法改革基金會備份。
